【裁判字號】    97,上易,145
【裁判日期】    970402
【裁判案由】    竊盜
【裁判全文】
臺灣高等法院臺南分院刑事判決         97年度上易字第145號
上  訴  人
即  被  告  丙○○
                    (
上列上訴人因竊盜案件，不服臺灣雲林地方法院合併96年度易字
第732號、同院96年度易字第761號中華民國97年1月28日第一審
判決（起訴案號：臺灣雲林地方法院檢察署96年度偵字第5735號
；同署96 年度偵字第6191號、第6192號及第6211號），提起上
訴，本院判決如下：
    主  文
原判決撤銷。
丙○○所犯罪名及處罰，詳如附表一「所犯罪名及處罰」欄所示
，應執行有期徒刑貳年拾月。扣案附表二編號2之物均沒收。
    事  實
一、丙○○前因公共危險案件，經臺灣臺中地方法院（下稱臺中
    地院）於民國93年3月29日以93年度訴字第61號判處有期徒
    刑5月確定，復因竊盜案件，經同院於93年3月30日以93年度
    易緝字第60號判決判處有期徒刑10月確定，經合併執行1年1
    月後，於94年2月13日縮短刑期期滿執行完畢出監。
二、詎丙○○仍不知悔改，僅因缺錢花用，於下列時間、地點，
    分別為下列行為：
  (一)意圖為自己不法之所有，於附表一編號1至10所示時間、地
    點，各以或踰越牆垣，或持可供兇器使用之鐵撬、不具殺傷
    力空氣槍1把（槍枝管制編號0000000000號），撬壞門把或
    擊破門窗玻璃，或徒手打開未上鎖之門窗，無故侵入他人住
    宅等附表所列方式竊取他人財物得手。
  (二)於附表一編號11所示時間、地點，以附表一編號11所示方式
    損壞楊麗雪所有鐵窗鐵條，足以生損害於楊麗雪。
三、嗣於96年11月1日下午2時50分許，丙○○損壞楊麗雪鐵窗鐵
    條打開玻璃後即為楊麗雪所發覺而逃逸，經楊麗雪記下上開
    自小客車車牌號碼，於同年11月4日上午10時許，經警循線
    在雲林縣虎尾鎮○○路25之12號之「火星」網咖店查獲，並
    自其雲林縣虎尾鎮○○街101號208室居處扣得如附表二所示
    之物。
三、案經郭益維、鄧炳權、楊小宜、丁沛汝、楊麗雪、甲○○、
    丁○○訴由雲林縣警察局虎尾分局報告臺灣雲林地方法院檢
    察署檢察官及臺中縣警察局清水及烏日分局報告臺灣臺中地
    方法院檢察署檢察官呈請臺灣高等法院檢察署檢察長核轉臺
    灣雲林地方法院檢察署檢察官偵查起訴。
    理  由
一、上開犯罪事實，業據被告丙○○迭次於原審及本院審理中坦
    承不諱，核與告訴人、被害人郭益維、曹彩灼、鄧炳權、楊
    小宜、丁沛汝、蔡采臻、楊麗雪、林文章、甲○○、丁○○
    、乙○○警詢指述情節相符，並有照片61張、警局現場勘查
    報告3份、內政部警政署刑事警察局96年3月22日刑紋字第
    0960042310號、96年5月7日刑紋字第0960066426號、96年6
    月28日刑紋字第0960096123號指紋鑑定鑑驗書3份、贓物認
    領保管單2紙等附卷可憑，堪認被告之自白與事實相符。本
    件事證已甚明確，被告犯行堪以認定，應予依法論科。附表
    一編號2、3、6、8部分，被告及被害人雖僅能供述竊盜日期
    ，未能確實供明竊盜之詳細時間，惟依罪疑有利被告原則，
    本院因認均為白天竊盜，併此敘明。
二、查鐵撬1把係金屬製品，質硬而形尖，非常銳利；又扣案空
    氣槍1把雖無殺傷力，但可裝填鋼珠子彈用以擊破玻璃，如
    持上開物品揮舞、發射，客觀上都足對人之身體、生命構成
    威脅，自均屬兇器之一種。再查，一般窗戶除多有裝置窗鎖
    ，除防止蚊蠅進入外，亦兼有避免宵小入侵之防閑作用，應
    屬安全設備亦明。
三、核被告丙○○事實欄二(一)所為，分係犯刑法第306條第1項無
    故侵入他人住宅罪、第320條第1項竊盜罪、第321條第1項加
    重竊盜罪（詳如附表一編號1至編號10觸犯法條各欄所載）
    ；事實欄二(二)所為，則係犯刑法第354條損壞他人之物罪。
    【其中附表一編號2、4、6、7、8部分，因犯罪事實均已提
    及侵入行竊，且均經告訴，故均成立刑法第306條第1項侵入
    住居；另事實欄二(二)部分，檢察官認被告係著手於加重竊盜
    而未遂，惟查被告實係徒手拉彎鐵窗鐵條後，一打開窗戶便
    看到房內有人，因被發覺而立即逃逸，難認其在拉彎鐵條時
    已接近並開始物色財物而已著手為竊盜犯行，否則應能一開
    始就注意到房內有人，而非拉彎鐵條開窗後才發現，此觀諸
    被告在原審準備程序中供稱「不知道裡面有沒有人，打開窗
    戶要看看，沒有觀察該戶情形」等語（見原審卷第28頁背面
    ）即明，是本院認被告僅著手於竊盜之加重條件，未及著手
    為竊盜犯行，應論以毀損罪，是起訴法條均應予變更。】被
    告所犯如上所述各罪，犯意各別，行為互殊，應予分論併罰
    。又被告有事實一所載之科刑紀錄，此有臺灣高等法院被告
    前案紀錄表1份附卷可憑，被告於前開有期徒刑執行完畢後5
    年內，再故意犯本件有期徒刑以上之罪，均為累犯，各應依
    法加重其刑。末查，被告在有偵查犯罪職權之機關或公務員
    發覺其涉犯附表一編號2、3、6、7、8、9、10犯罪前，主動
    向雲林縣警察局虎尾分局警員表明其另涉犯上開竊案，並帶
    同警方前往其居處搜索，起出附表二等扣案物，有被告之供
    述及虎尾分局查獲丙○○竊盜案職務報告1份附卷足憑，核
    與自首規定相符，應依刑法第62條前段規定，均減輕其刑，
    並依法先加後減之。
四、原審以被告犯加重竊盜等罪而予論科，固非無見。惟查，保
    安處分中之強制工作，旨在對嚴重職業性犯罪及欠缺正確工
    作觀念或無正常工作因而犯罪者，強制其從事勞動，學習一
    技之長及正確之謀生觀念，使其日後重返社會，能適應社會
    生活。竊盜犯贓物犯保安處分條例第3條第1項規定，即係本
    於保安處分應受比例原則之規範，使保安處分之宣告，與行
    為人所為行為之嚴重性、行為人所表現之危險性及對於行為
    人未來行為之期待性相當之意旨而制定，而由法院視行為人
    之危險性格，決定應否令入勞動處所強制工作，以達預防之
    目的（最高法院91年台上字第4625號判決意旨參照）。查本
    件被告固前因多次竊盜案件，經法院科刑而入監，並於94年
    2月13日縮刑期滿出獄，有台灣高等法院被告前案紀錄表在
    卷足按，然而，被告本件所犯竊盜案件共計11件，除檢察官
    分別起訴之4件部分（96年度偵字第5735號即附表一編號11
    案件；96年度偵字第6191號、第6192號及第6211號即附表一
    編號1、4、5案件），如附表一編號2、3、6、7、8、9、10
    所示案件，合計7件均係被告自首犯罪而查獲，且附表一編
    號6至11所示案件，亦屬於短暫時間內犯之，而其所竊取之
    物，亦有部分尋獲（參見附表二編號1），則依被告被警查
    獲之犯罪時間及其次數（即附表一編號1、4、5、11所示案
    件）以觀，顯難認定其有犯罪之惡習，何況被告尚自首附表
    一編號2、3、6、7、8、9、10之犯罪，亦難認其未來行為具
    何危險性。乃原審竟以被告尚自首如附表一編號2、3、6 、
    7、8、9、10案件，而據以推認被告已長期溺於竊盜犯行，
    而有犯竊盜罪之習慣，並依竊盜犯贓物犯保安處分條例第3
    條第1項諭知令被告於刑之執行前入勞動場所強制工作3年，
    明顯不符合比例原則，並有違一般民眾之法律情感。是原判
    決此部分裁量權之行使，難謂妥當。被告上訴意旨指摘及此
    ，為有理由，自應由本院將原判決予以撤銷改判。
五、本院審酌被告犯罪之動機、目的、手段、所生危害及其犯罪
    後態度等一切情狀，分別量處如附表一「所犯罪名及處罰」
    欄所示之刑（其中附表一編號1至編號4之犯行均於96年4月
    24 日前，合於減刑之條件，併依中華民國96年罪犯減刑條
    例第2條第1項第3款、第7條，於裁判時均諭知其宣告刑及按
    上開量處之宣告刑減得之刑），並定其應執行刑2年10月。
    扣案附表二編號2之物雖因不具殺傷力非屬違禁物，然為被
    告所有，且供其擊破門窗玻璃侵入行竊犯罪之用，應予沒收
    。至附表二編號1之物，均為被告所竊取之贓物，應屬被害
    人所有，且將來應發還被害人，即不得沒收。另附表二編號
    3之物雖係被告所有之物，惟其否認與竊盜有何關係，供稱
    係修理車子使用之物，而觀諸卷內行竊或徒手打開沒有鎖上
    之門窗或以附表二編號2之空氣槍擊破玻璃入內行竊，並未
    見以其他工具行竊之案件，難認確係供竊盜所用，亦不予沒
    收。
據上論結，應依刑事訴訟法第369條第1項前段、第364條、第299
條第1項前段、第300條，刑法第320條第1項、第321條條第1項第
1、2、3款、第306條第1項、第354條、第47條第1項、第62條前
段、第38條第1項第2款、第51條第5款，刑法施行法第1條之1，
中華民國96年罪犯減刑條例第2條第1項第3款、第7條，判決如主
文。
本案經檢察官曾銘芳到庭執行職務。
中    華    民    國    97    年    4     月     2    日
                  刑事第二庭    審判長法  官  吳勇輝
                                      法  官  洪碧雀
                                      法  官  郭千黛
以上正本證明與原本無異。
不得上訴。
                                      書記官  尤乃玉
中    華    民    國    97    年    4     月    2     日
附表一
┌──┬─────┬──────┬───┬────────┬─────┬─────────┬────────┐
│編號│犯罪時間  │犯罪地點    │被害人│犯罪手段        │竊取物品  │觸犯法條（刑法）  │所犯罪名及處罰  │
├──┼─────┼──────┼───┼────────┼─────┼─────────┼────────┤
│1   │96年2 月12│臺中縣龍井鄉│甲○○│自隔壁空屋2 樓攀│甲○○之名│第320條第1項      │竊盜，累犯，處有│
│    │日下午11時│龍泉村沙田路│      │爬進入該公司2 樓│碁電腦螢幕│                  │期徒刑月，減為│
│    │至12時間  │5段425號之「│      │後，打開未上鎖之│1 個（價值│                  │有期徒刑壹月又拾│
│    │          │長泰」企業公│      │鋁門入內        │約新臺幣【│                  │伍日。          │
│    │          │司          │      │                │下同】    │                  │                │
│    │          │            │      │                │3,000 元）│                  │                │
│    │          │            │      │                │及部分零錢│                  │                │
│    │          │            │      │                │得手      │                  │                │
├──┼─────┼──────┼───┼────────┼─────┼─────────┼────────┤
│2   │96年2 月16│雲林縣虎尾鎮│郭益維│持可供兇器使用之│郭益維所有│第321條第1項第2、 │攜帶兇器踰越牆垣│
│    │日白天某時│興南里興南  │      │不具殺傷力空氣槍│之桌上型電│3款               │毀越安全設備竊盜│
│    │          │519號郭益維 │      │1 把（槍枝管制編│腦3 組、手│第306條第1項      │，累犯，處有期徒│
│    │          │住處        │      │號0000000000號）│機3 支及現│                  │刑陸月，減為有期│
│    │          │            │      │，踰越牆垣，以空│金6,000 元│（有自首）        │徒刑月。扣案附│
│    │          │            │      │氣槍擊破並踰越窗│（總計損失│                  │表二編號2 之物沒│
│    │          │            │      │戶，無故侵入郭益│約80,000元│                  │收之。          │
│    │          │            │      │維住宅          │）得手    │                  │無故侵入他人住宅│
│    │          │            │      │                │          │                  │，累犯，處有期徒│
│    │          │            │      │                │          │                  │刑貳月，減為有期│
│    │          │            │      │                │          │                  │徒刑壹月。      │
├──┼─────┼──────┼───┼────────┼─────┼─────────┼────────┤
│3   │96年3、4月│雲林縣虎尾鎮│曹彩灼│持上開兇器空氣槍│曹彩灼所有│第321 條第1 項第2 │攜帶兇器毀壞門扇│
│    │間某日白天│穎川里頂湳  │      │1 把，擊破門窗入│之紅包袋4 │、3 款            │竊盜，累犯，處有│
│    │某時      │137之2號曹彩│      │內（侵入住居未據│個（約80  │                  │期徒刑肆月，減為│
│    │          │灼住處      │      │告訴）          │元）得手  │（有自首）        │有期徒刑貳月。扣│
│    │          │            │      │                │          │                  │案附表二編號2 之│
│    │          │            │      │                │          │                  │物沒收之。      │
├──┼─────┼──────┼───┼────────┼─────┼─────────┼────────┤
│4   │96年4月14 │臺中縣沙鹿鎮│丁○○│撿拾鄰近工地足供│丁○○行動│第321條第1項第2、 │攜帶兇器毀壞門扇│
│    │日白天某時│福興里福至路│      │兇器使用之鐵撬並│電話（門號│3款               │竊盜，累犯，處有│
│    │          │80巷35號    │      │攜帶該鐵撬自隔壁│000000000 │第306條第1項      │期徒刑捌月，減為│
│    │          │            │      │攀爬至4 樓後，以│號）1 支、│                  │有期徒刑肆月。  │
│    │          │            │      │該鐵撬撬開毀損門│鑽戒1 只、│                  │無故侵入他人住宅│
│    │          │            │      │把後，無故侵入戴│鑽石鍊1 條│                  │，累犯，處有期徒│
│    │          │            │      │玉玲住宅        │及飾品（約│                  │刑月，減為有期│
│    │          │            │      │                │100,000 餘│                  │徒刑壹月又拾伍日│
│    │          │            │      │                │元）得手  │                  │。              │
├──┼─────┼──────┼───┼────────┼─────┼─────────┼────────┤
│5   │96年5月19 │臺中縣沙鹿鎮│乙○○│徒手打開未上鎖之│乙○○之伴│第321條第1項第2款 │踰越安全設備竊盜│
│    │日凌晨1 時│中興路之「天│      │貨櫃屋窗戶後踰越│唱機1組（ │                  │，累犯，處有期徒│
│    │至2時間   │香」檳榔攤貨│      │窗戶攀爬入內    │含主機、擴│                  │刑柒月。        │
│    │          │櫃屋        │      │                │大機、DVD │                  │                │
│    │          │            │      │                │放映機）現│                  │                │
│    │          │            │      │                │金數百元得│                  │                │
│    │          │            │      │                │手        │                  │                │
├──┼─────┼──────┼───┼────────┼─────┼─────────┼────────┤
│6   │96年10月6 │雲林縣虎尾鎮│鄧炳權│持上開兇器空氣槍│鄧炳權所有│第321條第1項第2、 │攜帶兇器毀越安全│
│    │日白天某時│平和里大成十│      │1 把，擊破並踰越│之現金600 │3款               │設備竊盜，累犯，│
│    │          │九街6號鄧炳 │      │窗戶後侵入鄧炳權│元得手。  │第306條第1項      │處有期徒刑肆月，│
│    │          │權住處      │      │住宅內          │（後領回  │                  │。扣案附表二編號│
│    │          │            │      │                │150元 ）  │（有自首）        │2之 物沒收之。無│
│    │          │            │      │                │          │                  │故侵入他人住宅，│
│    │          │            │      │                │          │                  │累犯，處有期徒刑│
│    │          │            │      │                │          │                  │貳月。          │
├──┼─────┼──────┼───┼────────┼─────┼─────────┼────────┤
│7   │96年10月19│雲林縣土庫鎮│楊小宜│持上開兇器空氣槍│楊小宜所有│第321條第1項第2、 │攜帶兇器踰越牆垣│
│    │日上午7時 │石廟里復興10│      │踰越牆垣、擊破並│現金      │3款               │毀越安全設備竊盜│
│    │許        │之140號楊小 │      │踰越窗戶，侵入楊│20,000元、│第306條第1項      │，累犯，處有期徒│
│    │          │宜住處      │      │小宜住宅內      │金耳環1 對│                  │刑陸月。扣案附表│
│    │          │            │      │                │、香水2 瓶│（有自首）        │二編號2 之物沒收│
│    │          │            │      │                │及保養品等│                  │之。            │
│    │          │            │      │                │物（總價值│                  │無故侵入他人住宅│
│    │          │            │      │                │約30,000元│                  │，累犯，處有期徒│
│    │          │            │      │                │）得手。  │                  │刑貳月。        │
├──┼─────┼──────┼───┼────────┼─────┼─────────┼────────┤
│8   │96年10月20│雲林縣虎尾鎮│丁沛汝│持上開兇器空氣槍│丁沛汝所有│第321條第1項第2、 │攜帶兇器毀越安全│
│    │日白天某時│平和里成德三│      │破壞並踰越窗戶，│之鑽石、金│3款               │設備竊盜，累犯，│
│    │          │街45號丁沛汝│      │侵入丁沛汝住宅  │飾、手錶、│第306條第1項      │處有期徒刑柒月。│
│    │          │住處        │      │                │現金30,000│                  │扣案附表二編號2 │
│    │          │            │      │                │元及其他生│（有自首）        │之物沒收之。    │
│    │          │            │      │                │活用品（共│                  │無故侵入他人住宅│
│    │          │            │      │                │約200,000 │                  │，累犯，處有期徒│
│    │          │            │      │                │元）得手（│                  │刑貳月。        │
│    │          │            │      │                │後領回鑽石│                  │                │
│    │          │            │      │                │1 顆及黑色│                  │                │
│    │          │            │      │                │手錶1 支）│                  │                │
│    │          │            │      │                │。        │                  │                │
├──┼─────┼──────┼───┼────────┼─────┼─────────┼────────┤
│9   │96年10月26│雲林縣虎尾鎮│蔡采臻│徒手自2 樓侵入蔡│蔡采臻所有│第321條第1項第1款 │於夜間侵入住宅竊│
│    │日下午7 時│平和里大成五│      │采臻住宅        │之金項鍊1 │                  │盜，累犯，處有期│
│    │許        │街25之1號蔡 │      │                │條得手。  │（有自首）        │徒刑伍月。      │
├──┼─────┼──────┼───┼────────┼─────┼─────────┼────────┤
│10  │96年11月1 │雲林縣虎尾鎮│林文章│持上開兇器空氣槍│林文章所有│第321條第1項      │攜帶兇器踰越牆垣│
│    │日下午9時 │平和里成德街│      │踰越牆垣並擊破並│之筆記型電│第1、2、3款       │毀越安全設備於夜│
│    │30分許    │135號林文章 │      │踰越窗戶玻璃後侵│腦、液晶電│                  │間侵入住宅竊盜，│
│    │          │住處        │      │入林文章住宅    │視、桌上型│（有自首）        │累犯，處有期徒刑│
│    │          │            │      │                │無線電、桌│                  │柒月。扣案附表二│
│    │          │            │      │                │上型電腦各│                  │編號2 之物沒收之│
│    │          │            │      │                │1 台、電源│                  │。              │
│    │          │            │      │                │供應器1 個│                  │                │
│    │          │            │      │                │得手。    │                  │                │
├──┼─────┼──────┼───┼────────┼─────┼─────────┼────────┤
│11  │96年11月1 │雲林縣虎尾鎮│楊麗雪│以徒手將楊麗雪住│          │第354條           │損壞鐵窗鐵條，足│
│    │日下午2 時│安慶里民主六│      │處鐵窗之鐵條拉彎│          │                  │以生損害於他人，│
│    │50分許    │路23號楊麗雪│      │之方式，損壞楊麗│          │                  │累犯，處有期徒刑│
│    │          │住處後方防火│      │雪所有鐵窗鐵條，│          │                  │月。          │
│    │          │巷          │      │足以生損害於楊麗│          │                  │                │
│    │          │            │      │雪。            │          │                  │                │
└──┴─────┴──────┴───┴────────┴─────┴─────────┴────────┘
附表二
┌──┬──────────────┬─────────┬──┐
│編號│名稱及數量                  │備註              │沒收│
├──┼──────────────┼─────────┼──┤
│1   │項鍊鑽石墜3個、項鍊2 條（含 │為被告所竊取之贓物│否  │
│    │墜子）、手錶2 只、手機2 支、│，非被告所有而為被│    │
│    │舊50元硬幣3 個、舊1元硬幣3個│害人所有，且將來應│    │
│    │、舊5元硬幣24個、玉手鐲1只、│發還被害人，不得沒│    │
│    │日幣1,000 元鈔1 張、日幣500 │收。              │    │
│    │元鈔1 張、印度幣50元鈔1張、 │                  │    │
│    │港幣50元鈔1 張、港幣10元硬幣│                  │    │
│    │1 個、人民幣10元鈔1 張、手鍊│                  │    │
│    │1 條                        │                  │    │
├──┼──────────────┼─────────┼──┤
│2   │不具殺傷力之空氣槍1 枝（槍枝│雖因不具殺傷力而非│是  │
│    │管制編號0000000000號）及鋼珠│違禁物，然為被告所│    │
│    │子彈1 包                    │有，且供擊破門窗玻│    │
│    │                            │璃侵入行竊犯罪之用│    │
│    │                            │，應予沒收。      │    │
├──┼──────────────┼─────────┼──┤
│3   │電動螺絲起子1 支、一般用螺絲│被告所有之物，惟其│否  │
│    │起子1 套、扳手3 支及螺絲起子│否認與竊盜有何關係│    │
│    │2 支、虎頭鉗3 支            │，供稱係修理車子使│    │
│    │                            │用之物，查卷內行竊│    │
│    │                            │或徒手打開沒有鎖上│    │
│    │                            │之門窗或以附表二編│    │
│    │                            │號2 之空氣槍擊破玻│    │
│    │                            │璃入內行竊，未有以│    │
│    │                            │其他工具行竊之案件│    │
│    │                            │，難認左列工具確係│    │
│    │                            │供竊盜所用，故不予│    │
│    │                            │沒收。            │    │
└──┴──────────────┴─────────┴──┘


司法院資訊處製作；財團法人民間司法改革基金會備份。
